【裁判字號】    99,簡上,129
【裁判日期】    990630
【裁判案由】    重利
【裁判全文】
臺灣桃園地方法院刑事判決             99年度簡上字第129號
上  訴  人
即  被  告  甲○○
選任辯護人  謝世瑩律師
上列上訴人因重利案件，不服本院簡易庭中華民國98年12月30日
98年度桃簡字第3202號第一審刑事簡易判決（聲請簡易判決處刑
案號：臺灣桃園地方法院檢察署98年度偵字第20517 號），提起
上訴，本院管轄第二審之合議庭判決如下：
    主  文
原判決撤銷。
甲○○乘他人急迫貸以金錢，而取得與原本顯不相當之重利，處
有期徒刑參月，如易科罰金，以新臺幣壹仟元折算壹日。扣案之
借據壹紙沒收。
    事  實
一、甲○○基於乘他人急迫貸以金錢而取得與原本不相當重利之
    犯意，接續於附表一「借款日期」欄所示之日期，乘乙○○
    需錢孔急，在乙○○任職位在桃園縣桃園市○○街123 號聖
    保祿醫院附近，先後貸放乙○○如附表一「借款金額」欄所
    示之金額共新臺幣（下同）90萬元，並各約定預扣如附表一
    「預扣利息」欄所示之利息共50萬元（各次年息詳如附表一
    「年息」欄所示），每次實際交予乙○○之金額各如附表一
    「實際收取金額」欄所示，甲○○因此取得與原本顯不相當
    之重利，乙○○並於第1 次借款時應甲○○要求將其先前另
    向真實姓名年籍不詳自稱「高先生」之成年男子借款時提出
    作為抵押之臺灣大學學士學位證書、考試院及格證書、醫事
    人員憑證IC卡、馬來西亞護照、財政部臺北市國稅局納稅證
    明書，自「高先生」處直接轉交予甲○○，並於每次借款時
    ，均簽發與附表一「借款金額」欄同面額之本票各1 紙交予
    甲○○作為擔保。嗣乙○○前向「高先生」所借貸金錢本約
    定98年4 月5 日、5 月5 日各攤還6 萬6 千元，同年6 月5
    日、7 月5 日、8 月5 日、9 月5 日各攤還4 萬6 千元尚未
    給付，甲○○、「高先生」為使所有借款還款期日統一，乃
    約定將乙○○積欠「高先生」上開款項一併移轉予甲○○負
    責收取（並無證據證明「高先生」貸放款項予乙○○部分涉
    有重利罪嫌），乙○○遂於98年4 月6 日、5 月6 日各交付
    6 萬6 千元予甲○○，用以清償上開「高先生」移轉予甲○
    ○之債權，另於同年6 月6 日交付8 萬6 千元予甲○○（其
    中4 萬6 千元係清償上開「高先生」移轉予甲○○之債權，
    其餘4 萬元係清償如附表一所示乙○○向被告借貸之90 萬
    元）後，因乙○○表示無力清償希望再延期給付，同年7 月
    3 日，甲○○又與乙○○重新約定上開「高先生」移轉之債
    權（尚餘13萬8 千元未清償）及其借貸予乙○○之90萬元債
    權（尚餘86萬元未清償），合計折算清償100 萬元，還款方
    式自98年7 月6 日起至同年10月6 日止，分4 期，按月於每
    月6 日清償9 萬元，另自98年11月6 日起至99年6 月6 日止
    ，分8 期，按月於每月6 日清償8 萬元，並由乙○○再簽立
    借據1 紙及如附表二所示之本票共16紙以為擔保，甲○○再
    將乙○○前於附表一所示期日借款時所簽發之本票8 紙均撕
    毀作廢。乙○○嗣於98年7 月、8 月按月於每月6 日各交付
    9 萬元予甲○○（各次其中4 萬6 千元係清償上開「高先生
    」移轉予甲○○之債權，其餘4 萬4 千元係清償如附表一所
    示乙○○總共向被告借貸之90萬元），甲○○亦先後將如附
    表二編號1 至4 所示之本票返還乙○○，惟至此乙○○已無
    力償債始於98年9 月4 日報警處理，經警授意由乙○○於同
    日邀約甲○○一起前往位在桃園縣桃園市○○路135 號國泰
    世華銀行領錢還債，警方則前往該地點埋伏，待甲○○與乙
    ○○一起出現該地點之際，警方上前查獲甲○○，並扣得如
    附表二編號5 至16所示之本票共12紙、借據1 紙，及乙○○
    所有之臺灣大學學士學位證書、考試院及格證書、醫事人員
    憑證IC卡、馬來西亞護照、財政部臺北市國稅局納稅證明書
    。
二、案經桃園縣政府警察局大溪分局報請臺灣桃園地方法院檢察
    署檢察官偵查後聲請以簡易判決處刑。
    理  由
壹、程序方面：
一、按被告以外之人於檢察事務官、司法警察官或司法警察調查
    中所為之陳述，與審判中不符時，其先前之陳述具有較可信
    之特別情況，且為證明犯罪事實存否所必要者，得為證據。
    刑事訴訟法第159 條之2 定有明文。又同法第159 條第1 項
    規定：「被告以外之人於審判外之言詞或書面陳述，除法律
    有規定者外，不得作為證據」；其立法本旨係以證人於審判
    外之言詞或書面陳述，屬於傳聞證據，此項證據，當事人無
    從直接對於原供述者加以詰問，以擔保其真實性，法院亦無
    從直接接觸證人而審酌其證言之憑信性，違背直接審理及言
    詞審理之原則，除具有必要性及信用性情況之除外者外，原
    則上不認其有容許性，自不具證據能力；至所謂具有必要性
    及信用性情況者，例如刑事訴訟法第159 條之1 、之2 、之
    3 、之4 、之5 情形，仍例外認其有證據能力，然此乃係指
    法院未於審判期日傳喚相關證人到庭，案件僅能依靠該等證
    人於審判外之陳述以為判斷之情形，始需就該等審判外供述
    證據嚴格依照刑事訴訟法第159 條之1 至之5 所定要件一一
    檢視各該證人之供述，作為證據之資格。倘法院已經依據當
    事人聲請傳喚證人到庭接受檢辯雙方之交互詰問，則法院既
    已透過直接、言詞審理方式檢驗過該證人之前之證詞，當事
    人之反對詰問權亦已受到保障得以完全行使之情況下，該等
    審判外證據除有其他法定事由（例如：非基於國家公權力正
    當行使所取得或私人非法取得等，而有害公共利益，即以一
    般證據排除法則為判斷），應認該審判外供述已得透過審判
    程式之詰問檢驗，而取得作為證據之資格，亦即其審判外供
    述與審判中供述相符部分，顯然已經構成具備可信之特別情
    狀，當然有證據資格（實務上之作用常為引用該等陳述與審
    判中陳述相符，強化該證人供述之可信度），其不符部分，
    作為檢視審判中所為供述可信與否之彈劾證據，當無不許之
    理，甚者，其不符部分倘係於司法警察、檢察事務官調查中
    之供述，作為認定被告犯罪與否或不構成犯罪與否之證據，
    亦僅需依照刑事訴訟法第159 條之2 規定，斟酌其審判外供
    述作成外部環境、製作過程、內容、功能等情況認為之前供
    述較為可信，即可取得證據之資格，而作為認定事實之證據
    資格（最高法院94年度臺上字第2507號、95年度臺上字第25
    15號判決意旨參照）。準此，證人即告訴人乙○○於警詢時
    之陳述，雖屬被告以外之人於審判外之陳述，而為傳聞證據
    ，然觀之上開警詢過程，既均未見司法警察有何違法取供之
    瑕疵存在，堪認其陳述確係出於其任意；嗣於本院審理時傳
    喚告訴人乙○○到庭作證，接受被告及其辯護人之詰問，此
    觀諸卷附本院審判筆錄即明，已賦予被告對於證人乙○○對
    質詰問之機會，衡以刑事訴訟法159 條保障被告對質詰問權
    之規範意旨，證人乙○○於審判外之警詢中所為證述，既經
    被告於審理中藉由交互詰問加以檢驗，則其屬傳聞證據之瑕
    疵，應已治癒而無遽予排除之必要，是認證人乙○○於警詢
    中之證述，已具備可信之特別情狀，應有證據能力。被告之
    辯護人指陳證人乙○○於警詢中所為陳述並無證據能力云云
    ，尚非可採。
二、復按私人錄音、錄影之行為所取得之證據，應受刑法第315
    條之1 與通訊保障及監察法之規範。私人違反此規範所取得
    之證據，固應予排除，惟依通訊保障及監察法第29條第3 款
    規定：「監察者為通訊之一方或已得通訊之一方事先同意，
    而非出於不法目的者，不罰」，通訊之一方非出於不法目的
    之錄音，所取得之證據，即無證據排除原則之適用（最高法
    院92年度臺上字第2677、94年度臺上字第1619號判決意旨參
    照）。本件告訴人乙○○所提出之98年9月5日錄音光碟，既
    係由與被告談話之一方即告訴人乙○○所錄製，且其錄音之
    目的乃係為保護自身權益而蒐證，並非出於不法，依上開說
    明，該錄音光碟即無證據排除原則之適用，亦有證據能力。
三、至本件認定事實所引用之卷內其餘卷證資料（包括文書證據
    及物證），並無證據證明係公務員違背法定程序所取得，被
    告及辯護人於審判程序中復均未於言詞辯論終結前表示異議
    ，且卷內之文書證據及物證，亦無刑事訴訟法第159 條之4
    之顯有不可信之情況與不得作為證據之情形，則依刑事訴訟
    法第159 條之5 之規定，本件認定事實所引用之所有文書證
    據及物證，均有證據能力，合先敘明。
貳、實體方面：
一、訊據被告甲○○固然承認有借貸款項予乙○○之事實，惟矢
    口否認有何重利之犯行，辯稱：伊是貸予乙○○4 萬元、40
    萬元、56萬元3 筆金額，98年5 月間乙○○向伊借貸4 萬元
    ，伊未收分文利息，同年6 月初，又再向伊借款40萬元，伊
    於98年6 月間交付40萬元予乙○○，利息僅收4 萬元，分4
    期，每月攤還1 萬元，乙○○因此簽發到期日分別為98 年7
    月6 日、同年8 月6 日、同年9 月6 日、同年10月6 日，面
    額均為1 萬元之本票4 紙交予伊，本金40萬元分5 期，每月
    攤還8 萬元，乙○○因此簽發到期日分別為98年7 月6 日、
    同年8 月6 日、同年9 月6 日、同年10月6 日、同年11月6
    日，面額均為8 萬元之本票5 紙交予伊，數日後，乙○○又
    表示需錢孔急再向伊借貸56萬元，伊恐先前所貸予之金錢無
    法回收，勉強答應再貸予56萬元，並於同年6 月上旬將56萬
    元交付乙○○，此筆借款未計利息，本金分7 期，每月攤還
    8 萬元，乙○○因此簽發到期日分別為98年12月6 日、99年
    1 月6 日、99年2 月6 日、99年3 月6 日、99年4 月6 日、
    99 年5月6 日、99年6 月6 日，面額均為8 萬元之本票7 紙
    交予伊，被告貸予乙○○上開40萬元年息僅24％，雖超過民
    法第205 條所規定最高利率之上限，但衡諸一般交易習慣，
    難認有特殊之超額，伊並未利用乙○○急迫、輕率或無經驗
    而貸以金錢，而取得與原本顯不相當之重利云云。經查：
（一）前揭犯罪事實，業據證人乙○○迭於警詢中證稱：「伊於
      97年11月間，向真實姓名年籍不詳自稱『高先生』之成年
      男子陸續借貸31萬6 千元，伊亦將自己之臺灣大學學士學
      位證書、考試院及格證書、醫事人員憑證IC卡、馬來西亞
      護照、財政部臺北市國稅局納稅證明書交予『高先生』抵
      押，後來伊到桃園聖保祿醫院工作，『高先生』要伊跟負
      責桃園地區放款之被告聯絡，伊於98年4 月6 日第一次與
      被告見面，被告稱『高先生』之債權已轉讓給他，伊便於
      同日將原應返還『高先生』之6 萬6 千元交給被告，伊又
      於如附表一所示之借款日期，向被告借貸如附表一所示之
      金額，並各先預扣如附表一所示之利息，實際所拿到之金
      額亦如附表一所示，約定如附表一所示之還款日期，總共
      向被告借貸90萬元，利息預扣50萬元，實際只拿到40萬元
      」等語（見偵查卷宗第8 頁背面至第9 頁背面）；於審理
      中證稱：「97年間，伊在臺北市上班，認識放高利貸的『
      高先生』，陸續跟『高先生』借貸金錢，約定98年4 月5
      日、同年5 月5 日各還6 萬6 千元，同年6 月5 日至9月5
      日按月於每月5 日各還4 萬6 千元，總共要還31萬6 千元
      ，後來伊到桃園聖保祿醫院上班，『高先生』說他只負責
      臺北地區借貸事宜，桃園地區由甲○○負責服務，所以98
      年4 月開始伊與被告在聖保祿醫院附近見面，因為伊與『
      高先生』之前借貸之金錢尚未清償完畢，伊對『高先生』
      剩下的債務由被告接手負責，而伊另外又於如附表一所示
      之借款日期，向被告借貸如附表一所示之金額，並均先預
      扣如附表一所示之利息，實際領得如附表一所示之金額，
      各約定如附表一所示之還款日期，每次借款均簽發與借款
      金額同面額之本票交被告作為擔保，且伊原先抵押在『高
      先生』那裡的臺灣大學學士學位證書、考試院及格證書、
      醫事人員憑證IC卡、馬來西亞護照、財政部臺北市國稅局
      納稅證明書亦由『高先生』轉給被告，伊於98年4 月6 日
      、同年5 月6 日各交付6 萬6 千元給被告，均是清償之前
      向『高先生』借貸尚未還的款項，98年6 月6 日交付8 萬
      6 千元給被告，其中4 萬6 千元是要還之前向『高先生』
      借貸的部分，4 萬元是還給被告的，98年7 月6 日、同年
      8 月6 日各交付9 萬元給被告，各次其中4 萬6 千元是還
      之前向『高先生』借貸的部分，4 萬4 千元是還向被告借
      貸之部分，被告於98年7 月間表示要將伊之前向『高先生
      』借款尚未清償之部分與如附表一所示尚未清償之債務作
      整合，總共要清償100 萬元，要伊簽立1 張借款金額為10
      0 萬元之借據，及重新簽立如附表二所示之本票共16紙，
      而之前簽給被告面額如附表一借款金額所示之本票8 紙全
      部撕毀作廢，其中重新簽發如附表二編號1 至4 所示之本
      票，因伊已清償完畢，被告已經返還予伊」等語綦詳（見
      本院99年度簡上字第129 號刑事卷宗第39頁至第42頁背面
      ）。衡諸證人乙○○與被告並無任何仇怨，核無虛捏、杜
      撰、甚至誣指被告犯罪之必要，此外並有乙○○簽發予被
      告收執如附表二編號5 至16所示之本票12張、借據1 紙存
      卷足憑（見偵查卷宗第18頁至第22頁、第26頁），復於98
      年9 月4 日，乙○○報警處理後，經警授意由乙○○於同
      日邀約甲○○一起前往位在桃園縣桃園市○○路135 號國
      泰世華銀行領錢還債，警方則前往該地點埋伏，待甲○○
      與乙○○一起出現該地點之際，警方上前查獲甲○○，並
      扣得如附表二編號5 至16所示之本票共12紙、借據1 紙，
      及乙○○所有之臺灣大學學士學位證書、考試院及格證書
      、醫事人員憑證IC卡、馬來西亞護照、財政部臺北市國稅
      局納稅證明書，亦有桃園縣政府警察局桃園分局偵查隊搜
      索扣押筆錄、贓物領據在卷可證（見偵查卷宗第13頁至第
      17 頁 、第27頁）。被告雖辯稱：伊與乙○○間之借款本
      金、利息、清償日期均非如乙○○上開所述，伊亦未向乙
      ○○收取重利云云，然被告陸續借貸如附表一所示共90萬
      元予乙○○，先預扣如附表一所示共50萬元之利息，約定
      還款日期亦均如附表一所示等情，為證人乙○○於警詢、
      本院審理中始終證述不移，反觀之被告於警詢、偵查中均
      先供稱：乙○○於98年5 月間向伊借款4 萬元，不計息，
      同年6 月間，又向伊借貸45萬元，約定利息按月還1 萬元
      ，還至同年10月間，本金按月攤還8 萬元，還至同年12月
      間，同年6 月間，乙○○又再向伊借貸55萬元，自99年1
      月間起至同年6 月間，分6 期，按月攤還8 萬元，不計利
      息云云（見偵查卷宗第4 頁背面至第5 頁、第29頁至第30
      頁），至本院審理時卻翻異前供，改稱：伊是貸乙○○4
      萬元、40萬元、56萬元3 筆金額，4 萬元部分未收分文利
      息，40萬元借款利息僅收4 萬元，分4 期，每月攤還1 萬
      元，乙○○因此簽發到期日分別為98年7 月6 日、同年8
      月6 日、同年9 月6 日、同年10月6 日，面額均為1 萬元
      之本票4 紙交予伊，本金40萬元部分，分5 期，每月攤還
      8 萬元，乙○○因此簽發到期日分別為98年7 月6 日、同
      年8 月6 日、同年9 月6 日、同年10月6 日、同年11月6
      日，面額均為8 萬元之本票5 紙交予伊，伊貸予上開借款
      後數日，乙○○又表示需前周轉再向伊借貸56萬元，不計
      利息，本金分7 期，每月攤還8 萬元，乙○○因此簽發到
      期日分別為98年12月6 日、99年1 月6 日、99年2 月6 日
      、99年3 月6 日、99年4 月6 日、99年5 月6 日、99年6
      月6 日，面額均為8 萬元之本票7 紙交予伊云云（見本院
      99 年 簡上字第129 號刑事卷宗第23、24頁），被告就借
      款之金額、攤還期數前後供述反覆不一，已見情虛，甚且
      被告辯稱：伊貸予乙○○4 萬元、56萬元均未收取分文利
      息，該筆56萬元借款尚容許乙○○分7 期攤還云云，然被
      告與乙○○係經由「高先生」介紹認識，渠2 人認識即係
      為貸放款事宜，並無任何親誼故舊之關係，為證人乙○○
      證述明確，且為被告所承認，被告竟辯稱其貸予被告共60
      萬元不貲之金額，卻未收分文利息，尚且同意被告分期清
      償本金，均顯悖離常情，自不可信。又告訴人乙○○所提
      98年9 月5 日被告與其對話之錄音光碟，業經本院當庭播
      放勘驗，被告亦承認光碟中與告訴人對話之聲音係其本人
      之聲音無誤，而2 人對話之內容如下：
      「告訴人：護照哪時候還給我？
        被  告：你哪時候要回去？
        告訴人：我考完試想回去。
        被  告：考完試？
        告訴人：嗯。
        被  告：要跑了喔？
        告訴人：我怎麼敢？護照哪時候還給我？你說完會還給
                我。
        被  告：你要跑路了喔？
        告訴人：我怎麼敢跑路，欠你這麼多錢。
        被  告：賣假（台語）！
        告訴人：要還到12月才能還清，本金才還清，還差了這
                麼多。
        被  告：你的意思是說？
        告訴人：10幾萬，可以買1 台車子了。你給我減一點好
                不好？
        被  告：你當初借錢的時候怎麼都不會這麼說？
        告訴人：人家是越借越低，你怎麼都沒有給我減？
        被  告：你是越借越多啊！
        告訴人：我以前借那種7 天、14天的，他們都可以給我
                減一點。
        被  告：問題是你拖那麼久啊！
        告訴人：我現在手頭很緊你知不知道？
        被  告：你全部還的話，我就減給你啊。
        ... ...
        被  告：而且你看你欠了那麼久，日期又拖那麼久，才
                跟你算多少錢而已？
        告訴人：快有50萬咧。
        被  告：問題是你借多少錢？才賺你50萬，分1 年還耶
                。
        告訴人：你利息給我降一點，好不好？我可以還到畢業
                典禮，好不好？
        被  告：你這個人已經無藥可救，我對你仁慈就是對自
                己殘忍。
      」，有本院99年30日勘驗筆錄1 份在卷可憑（見本院99年
      度簡上字第129 號刑事卷宗第49頁），由上開對話內容可
      知，被告於乙○○要求其就借款利息是否能減低一事時，
      稱「你全部還的話，我就給你減」、「你看你欠了那麼久
      ，日期又拖那麼久，才跟你算多少錢而已？」、「才賺你
      50 萬 」、「對你仁慈就是對自己殘忍」等語，益見被告
      所辯其貸予乙○○之60萬元均未收取分文利息，其中56萬
      元尚且讓乙○○分7 期攤還云云，確屬杜撰。證人乙○○
      前揭指述被告預扣利息高達50萬元，並非無憑，自堪採信
      ，被告上開所辯核係推卸之詞，不足憑信。
（二）按約定利率超過20％者，付款人對於超過部分之利息，無
      請求權，乃民法第205 條所規定，旨在防止重利盤剝，參
      以吾國目前經濟狀況、有關法令與金融業、一般民間利率
      、民法第204 條、第205 條之法定利率等情形，並比較之
      一般債務之利息（民間利息通常為月息2 、3 分，為一般
      有民間資金往來經驗者所熟知，此乃公眾週知之事實，毋
      庸舉證，最高法院84年度台上字第5061號判決可資參照）
      。查證人乙○○於警詢、審理時均證稱：因為伊之前積欠
      卡債，又是外籍人士，無法申請信用貸款及現金卡週轉，
      才向地下錢莊借錢，以債養債的結果，需錢孔急才向被告
      借貸等語，又審諸被告各次放款之計息方式詳如附表一所
      示之年息，若非需款甚急，且籌款無門，豈有人無端願意
      負擔如此不合理之利息而向被告貸款？是被告確係乘告訴
      人乙○○急迫情形而貸予金錢等情，亦足資認定。
（三）綜上所述，本件事證明確，被告所辯核係臨訟卸責之詞，
      不足採信，其所犯上開重利犯行，洵堪認定，應依法論科
      。
二、核被告甲○○所為，係犯刑法第344 條之重利罪。被告對告
    訴人乙○○陸續貸放如附表一所示款項牟取重利，本質上具
    有反覆、延續行為之特徵，於刑法評價上，足認係集合多數
    犯罪行為而成立之獨立犯罪型態之「集合犯」，應僅成立一
    罪。原審以被告事證明確，予以論罪科刑，固非無見。惟按
    ：（一）告訴人乙○○向被告借款時，係32歲之壯年人，又
    畢業於臺灣大學醫學系，擔任醫師之工作，其會向被告借貸
    如附表一所示之金錢，係因前已積欠大筆卡債，及向地下錢
    莊借貸，以債養債才會急需用錢，有乙○○之警詢筆錄在卷
    可查（見偵查卷宗第8 至10頁），且於本院審理中證稱：伊
    於84年9 月間從馬來西亞來臺灣念書，一直待在台灣迄今，
    94年7 月間考上醫師執照，同年11月在臺北醫學院擔任住院
    醫師，95年7 月在新店慈濟醫院擔任住院醫師，97年3 月在
    振興醫院擔任住院醫師，98年3 月在桃園聖保祿醫院擔任住
    院醫師迄今等情（見本院99年度簡上字第129 號刑事卷宗第
    42頁背面），衡諸告訴人乙○○向被告借貸金錢時之年齡、
    智識、工作經驗及社會歷練，難認其向被告借貸金錢係出於
    輕率，應僅係前已積欠大筆債務，需款甚急，且籌款無門，
    出於急迫而向被告借貸，原審誤認被告另有乘告訴人乙○○
    輕率貸以金錢，已有違誤；又（二）原審未認定如附表一編
    號7 、8 所示之約定還款日期及清償方式，逕認被告該2 次
    貸予款項亦有取得與原本不相當之重利，尚有未洽。（三）
    被告對告訴人乙○○陸續貸放如附表一所示款項牟取重利，
    本質上具有反覆、延續行為之特徵，於刑法評價上，足認係
    集合多數犯罪行為而成立之獨立犯罪型態之「集合犯」，應
    僅成立一罪。原審誤認係基於單一重利犯意所為之接續行為
    ，容有未當。（四）又扣案如附表二編號5 至16所示之本票
    ，係被告甲○○貸款予乙○○之債權及擔保證明，且甲○○
    貸款予乙○○已先預扣利息，該等本票僅係本金部分之債權
    擔保，被告合法之權利尚非不得憑該等本票行使之，且乙○
    ○於清償本金完畢後，亦得依法請求返還該等本票，自不得
    宣告沒收，原審未審酌此部，遽認該等本票係被告所有，且
    為犯罪所得之物，為沒收之諭知，亦有未洽。被告上訴仍執
    陳詞否認犯行雖無理由，然原判決有前揭可議之處，自應由
    本院將原判決撤銷改判。
三、爰審酌被告無前案紀錄，有臺灣高等法院被告前案紀錄表在
    卷可查，素行尚佳，及其牟取顯不相當利益之犯罪動機、目
    的、手段、對被害人所生危害，犯後飾詞卸責，難認有悔意
    ，兼衡其品行、智識程度等一切情狀，量處如主文第二項所
    示之刑，並諭知易科罰金之折算標準，以資懲儆。扣案之借
    據1 紙，屬被告所有且係被告犯本件重利罪所得之物，應依
    刑法第38條第1 項第3 款規定宣告沒收。至扣案如附表二編
    號5 至16所示之本票12紙，係被告甲○○貸款予乙○○之債
    權及擔保證明，且甲○○貸款予乙○○已先預扣利息，該等
    本票僅係本金部分之債權擔保，被告合法之權利尚非不得憑
    該等本票行使之，且乙○○於清償本金完畢後，亦得依法請
    求返還該等本票，爰不予宣告沒收，附此敘明。
據上論斷，應依刑事訴訟法第455 條之1 第1 項、第3 項、第36
9條 第1 項前段、第364 條、第299 條第1 項前段，刑法第344
條、第41條第1 項前段、第38條第1 項第3 款，刑法施行法第1
條之1 第1 項、第2 項前段，判決如主文。
本案經檢察官李安蕣到庭執行職務。
中    華    民    國    99    年    6     月    30    日
                  臺灣桃園地方法院刑事第八庭
                      審判長法  官   林惠霞
                            法  官   葉藍鸚
                            法  官   張明儀
以上正本證明與原本無異。
本件不得上訴。
                            書記官  邱仲騏
中    華    民    國    99    年    6     月    30    日
附錄論罪法條：
中華民國刑法第344條：
（重利罪）
乘他人急迫、輕率或無經驗貸以金錢或其他物品，而取得與原本
顯不相當之重利者，處 1 年以下有期徒刑、拘役或科或併科 1
千元以下罰金。
附表一：
┌─┬─────┬─────┬─────┬────┬──────┬─────┐
│編│ 借款日期 │ 借款金額 │ 預扣利息 │實際收取│約定還款日期│ 年     息│
│號│          │          │          │金    額│            │          │
├─┼─────┼─────┼─────┼────┼──────┼─────┤
│1 │98.4.10   │7萬元     │扣3萬元   │4萬元   │ 98年10月5日│85.71％   │
├─┼─────┼─────┼─────┼────┼──────┼─────┤
│2 │98.4.16   │6萬元     │扣3萬元   │3萬元   │ 98年11月5日│85.71％   │
├─┼─────┼─────┼─────┼────┼──────┼─────┤
│3 │98.4.20   │9萬元     │扣5萬元   │4萬元   │ 98年12月5日│83.33％   │
├─┼─────┼─────┼─────┼────┼──────┼─────┤
│4 │98.5.8    │10萬元    │扣5萬元   │5萬元   │ 99年1 月5  │75％      │
│  │          │          │          │        │ 日         │          │
├─┼─────┼─────┼─────┼────┼──────┼─────┤
│5 │98.5.12   │9萬元     │扣6萬元   │3萬元   │ 99年2 月5  │88.89％   │
│  │          │          │          │        │ 日         │          │
├─┼─────┼─────┼─────┼────┼──────┼─────┤
│6 │98.5.13   │12萬元    │扣7萬元   │5萬元   │ 99年3 月5  │70％      │
│  │          │          │          │        │ 日         │          │
├─┼─────┼─────┼─────┼────┼──────┼─────┤
│7 │98.5.18   │32萬元    │扣19萬元  │13萬元  │ 99年4 月5  │64.77％   │
│  │          │          │          │        │ 日 、同年5 │          │
│  │          │          │          │        │ 月5日、同年│          │
│  │          │          │          │        │ 6月5 日各還│          │
│  │          │          │          │        │本金10萬6700│          │
│  │          │          │          │        │元          │          │
├─┼─────┼─────┼─────┼────┼──────┼─────┤
│8 │98.5.26   │5萬元     │扣2萬元   │3萬元   │ 99年6 月5  │36.92％   │
│  │          │          │          │        │ 日 、同年7 │          │
│  │          │          │          │        │ 月5日、同年│          │
│  │          │          │          │        │ 8 月5日、同│          │
│  │          │          │          │        │ 年9 月5 日 │          │
│  │          │          │          │        │ 、同年10月 │          │
│  │          │          │          │        │10日各還本金│          │
│  │          │          │          │        │1 萬元      │          │
└─┴─────┴─────┴─────┴────┴──────┴─────┘
附表二：
┌─┬─────┬─────┬─────┬─────┬─────┬─────┐
│編│票載發票日│  到期日  │票      號│面      額│  發票人  │備      註│
│號│          │          │          │          │          │          │
├─┼─────┼─────┼─────┼─────┼─────┼─────┤
│1 │不詳      │98.7.6    │不詳      │8萬元     │乙○○    │已交還黃異│
│  │          │          │          │          │          │旭        │
├─┼─────┼─────┼─────┼─────┼─────┼─────┤
│2 │不詳      │98.7.6    │不詳      │1萬元     │乙○○    │已交還黃異│
│  │          │          │          │          │          │旭        │
├─┼─────┼─────┼─────┼─────┼─────┼─────┤
│3 │不詳      │98.8.6    │不詳      │8萬元     │乙○○    │已交還黃異│
│  │          │          │          │          │          │旭        │
├─┼─────┼─────┼─────┼─────┼─────┼─────┤
│4 │不詳      │98.8.6    │不詳      │1萬元     │乙○○    │已交還黃異│
│  │          │          │          │          │          │旭        │
├─┼─────┼─────┼─────┼─────┼─────┼─────┤
│5 │98.5.18   │98.9.6    │WG00000000│8萬元     │乙○○    │          │
├─┼─────┼─────┼─────┼─────┼─────┼─────┤
│6 │98.6.1    │98.9.6    │WG00000000│1萬元     │乙○○    │          │
├─┼─────┼─────┼─────┼─────┼─────┼─────┤
│7 │98.5.18   │98.10.6   │WG00000000│8萬元     │乙○○    │          │
├─┼─────┼─────┼─────┼─────┼─────┼─────┤
│8 │98.6.1    │98.10.6   │WG00000000│1萬元     │乙○○    │          │
├─┼─────┼─────┼─────┼─────┼─────┼─────┤
│9 │98.5.18   │98.11.6   │WG00000000│8萬元     │乙○○    │          │
├─┼─────┼─────┼─────┼─────┼─────┼─────┤
│10│98.5.18   │98.12.6   │WG00000000│8萬元     │乙○○    │          │
├─┼─────┼─────┼─────┼─────┼─────┼─────┤
│11│98.5.18   │99.1.6    │WG00000000│8萬元     │乙○○    │          │
├─┼─────┼─────┼─────┼─────┼─────┼─────┤
│12│98.4.24   │99.2.6    │WG00000000│8萬元     │乙○○    │          │
├─┼─────┼─────┼─────┼─────┼─────┼─────┤
│13│98.5.18   │99.3.6    │WG00000000│8萬元     │乙○○    │          │
├─┼─────┼─────┼─────┼─────┼─────┼─────┤
│14│98.5.18   │99.4.6    │WG00000000│8萬元     │乙○○    │          │
├─┼─────┼─────┼─────┼─────┼─────┼─────┤
│15│98.5.18   │99.5.6    │WG00000000│8萬元     │乙○○    │          │
├─┼─────┼─────┼─────┼─────┼─────┼─────┤
│16│98.5.18   │99.6.6    │WG00000000│8萬元     │乙○○    │          │
└─┴─────┴─────┴─────┴─────┴─────┴─────┘

司法院資訊處製作；財團法人民間司法改革基金會備份。
